【裁判字號】    95,上訴,249
【裁判日期】    950602
【裁判案由】    毒品危害防制條例
【裁判全文】
臺灣高等法院刑事判決                 95年度上訴字第249號
上  訴  人  臺灣士林地方法院檢察署檢察官
上  訴  人
即  被  告  甲○○
選任辯護人  黃勃叡律師
            陳鄭權律師
上列上訴人因違反毒品危害防制條例案件，不服臺灣士林地方法
院94年度訴字第477號，中華民國94年12月12日第一審判決（起
訴案號：臺灣士林地方法院檢察署94年度偵字第5448號），提起
上訴，本院判決如下：
    主  文
原判決撤銷。
甲○○販賣第一級毒品，處無期徒刑，褫奪公權終身。
扣案之第一級毒品海洛因貳包（淨重捌拾捌點參玖公克）沒收銷
燬；海洛因包裝（淨重貳點捌參公克）及香菸盒貳個均沒收。
    事  實
甲○○明知海洛因係毒品危害防制條例第2條第2項第1款所定之
第一級毒品，不得非法運輸、販賣，且係行政院依懲治走私條例
第2條第4項公告之「管制物品項目及其數額」所列甲項第四款之
管制進出口物，不得私運進口。其為取得海洛因供自己施用及販
賣圖利，竟基於運輸、販賣海洛因及私運管制物品進口之犯意，
於民國94年5月19日，搭機前往大陸地區昆明市長城賓館，以美
金3000元之代價，向自稱「楊應賓」之成年男子購得海洛因2包
。於同年5月21日晚上9時5分許，搭機自昆明返回臺灣，以香菸
盒夾帶之方式，私運海洛因入境臺灣，嗣經警獲報，於同日晚上
10 時許，在桃園縣中正國際機場第2航廈入境檢查室第8號申報
臺，會同海關人員查獲，並扣得海洛因2包（淨重88.39公克，包
裝重2.83公克）、香菸空盒2個。
    理  由
一、訊據上訴人即被告甲○○坦承於上開時、地購買海洛因後夾
    帶返臺，為警查獲之事實，惟否認有何運輸、販賣海洛因之
    犯行，辯稱：其因有氣喘，在大陸之朋友拿海洛因供其使用
    ，因在臺灣沒有管道購買，所以才赴大陸購買，海洛因是供
    己施用云云。
二、經查：
(一)、被告自承確於94年5月21日晚上10時許，搭機返回桃園中正
    國際機場時，為警方會同海關人員查獲以上述方式夾帶海洛
    因，並當場扣得海洛因、香菸盒2個之事實，並有查獲之海
    洛因2包及香菸盒2個之照片（見94年度偵字第5448號卷第23
    頁）及海洛因、香菸盒2個扣案可稽。而扣案之粉末經送鑑
    定結果，確屬第一級毒品海洛因無訛（驗後淨重88.39公克
    ，空包裝重2.83公克），有法務部調查局94年6月14日調科
    壹字第0940027790號、94年8月3日調科壹字第040003890 號
    鑑定通知書2紙附卷可稽（94年度偵字第5448號卷第78頁、
    原審卷第53頁）。
(二)、按正常人之人體實驗，海洛因靜脈注射單一劑量多在5至20
    毫克之間。於1998年Perneger等人在瑞士執行之計劃中，51
    位濫用海洛因達15年以上，並具有2年連續每天靜脈注射海
    洛因之嚴重濫用者，接受注射海洛因實驗，純品海洛因每天
    施打劑量在400-630毫克之間，無明顯中毒症狀發生，但以
    夾入香菸吸用時，需要較高劑量才能達到注射的同等效果（
    原審卷附第189頁法務部法醫研究所90年1月20日90清字第
    0117號函參照），依該函所示，海洛因嚴重濫用者每天施打
    之劑量僅在0.5公克左右，被告自承其每次施用約0.1公克，
    一天5、6次，惟被告攜入之海洛因高達88餘公克，顯見被告
    已非單純持有而攜帶入境。參以被告於偵查中時自承：毒品
    大部分是被告自己使用，小部分是頂給人家使用，他就幫被
    告貼一點機票而已，即比原價高一點，幫被告出一點機票錢
    （見94年度偵字第5448號第44-45頁）。又依檢察官就被告
    0000000000行動電話通訊監察譯文所示：94年5月14日16：
    25，被告與00000000000000某男（人在大陸）通話內容，被
    告稱：楊老闆，什麼事。某男：我去看了。被告：看了怎樣
    。某男：我看到，也要你看。被告：我下禮拜去，不要找那
    質料都不好的，不好弄。某男：下禮拜。被告：對，用心找
    一下。某男：好（原審卷第1271頁）。佐以被告於94年5月
    19 日（週四）前往大陸地區購買毒品，而94年5月14日通話
    當天則是前一週六，因此94年5月14日16：25此通電話談論
    之「質料」應為海洛因。再觀監聽譯文，94年5月17日
    13:29，被告與0000000000綽號阿義者通話，被告表示：你
    那阿偉錢收到沒有．．．我急著出去，不要拖（原審卷第
    129 頁），94年5月3日12:10，阿義與被告聯絡表示，「
    有朋友要4分支」，被告稱：我馬上過去。（原審卷第131頁
    ）。94年5月9日15:06，被告與錢老板通話表示，「賣質
    料的說，這次比前面的差，不好賣，我價錢比較便宜，看你
    有沒有比較好的」。（原審卷第133頁）。是被告運毒，應
    非單純供己施用，而另有販賣毒品之意圖。
(三)、綜上事證明確定，被告之犯行堪以認定。
三、
(一)、海洛因係屬毒品危害防制條例第2條第2項第1款之第1級毒品
    ，亦屬行政院依懲治走私條例第2條第4項所頒訂「懲治走私
    條例公告管制物品項目及其數額」之公告甲項第4款所列之
    管制進出口物品。按「禁煙禁毒治罪條例所稱之運輸，係就
    其行為而言，不以國外輸入國內或國內輸出國外為限，其在
    國內運送者，亦屬之。至零星夾帶或短途持送自得斟酌實際
    情形，依持有煙毒罪論科」，固經司法院院解字第3541號解
    釋在案，惟該解釋係指無運輸或販賣之意圖單純持有煙毒者
    而言，並非謂凡零星夾帶或短途持送煙毒者不問其犯意如何
    概論以持有煙毒之罪（司法院院解字第3853號解釋意旨參照
    ）。被告自大陸夾帶88餘公克之海洛因私運輸入臺灣，已非
    所謂「零星夾帶」或「短途持送」之情形，衡諸上開解釋意
    旨，已該當運輸第一級毒品海洛因之構成要件。次按，自大
    陸地區私運物品進入臺灣地區，或自臺灣地區私運物品前往
    大陸地區者，以私運物品進口、出口論，適用本條例規定處
    斷，懲治走私條例第12條亦有明文。另按運輸毒品罪，祇以
    所運輸之毒品已實施運送為已足，並非以運抵目的地為完成
    犯罪之要件，換言之，區別該罪既遂、未遂之依據，應以已
    否起運為準，既已起運，構成該罪之輸送行為即已完成，不
    以達到目的地為既遂條件（最高法院92年度台上字第3096號
    判決意旨參照）。再販賣毒品罪，雖不以販入之後復行賣出
    為構成要件，祇須以營利為目的將毒品販入或賣出，有一於
    此，其犯罪即經完成（最高法院92年度台上字第1288號判決
    意旨參照）。
(二)、核被告所為，係犯毒品危害防制條例第4條第1項之運輸、販
    賣第一級毒品罪及懲治走私條例第2條第1項之私運管制物品
    進口罪。被告持有第一級毒品海洛因後，復進而運輸，其持
    有之低度行為應為運輸之高度行為所吸收，故不另論其持有
    第一級毒品海洛因罪。被告一行為觸犯運輸第一級毒品及私
    運管制物品進口罪，為想像競合犯，依刑法第55條之規定，
    應從較重之毒品危害防制條例第4條第1項之運輸第一級毒品
    罪處斷。又被告所犯運輸、販賣第一級毒品罪，有方法、目
    的之牽連關係，應依情節較重之販賣第一級毒品罪處斷。
四、原審據以論罪科刑固非無見，惟查：
(一)、原審認定被告尚有於94年4月8日及4月29日，前往大陸地區
    昆明市長城賓館，各以美金2000元，向自稱「楊應賓」之成
    年男子購得第一級毒品海洛因各60公克，並續於94年4月10
    日及5月1日搭機自昆明返回臺灣，以香菸盒夾帶之方式，2
    次運輸回台之犯行，並以被告自白及入出境紀錄為證。惟查
    被告此2次所運輸之物品是否確為海洛因，並未經鑑定，參
    以依被告前述監聽譯文，亦稱之前自大陸帶回之品質不佳，
    是此部分並無積極證據證明為海洛因，自不得被告唯一之自
    白認定有此部分犯行。原審蒞庭檢察官雖擴張此部分之犯罪
    事實，惟此部分尚無證據證明犯罪，因與前述運輸毒品部分
    有連續關係，故不另為無罪諭知，附此敘明。
(二)、按刑法第59條之酌量減輕其刑，必須犯罪有特殊之原因，在
    客觀上足以引起一般之同情，認為即予宣告法定最低度刑期
    仍嫌過重者，始有其適用。依原判決所載被告自大陸運輸第
    一級毒品海洛因返臺，數量達80餘公克，若經轉售或轉讓他
    人施用，對社會有相當大之危險性，倘未予嚴厲規範，影響
    所及，無異開啟大型毒梟以化整為零之方式，借用人頭，開
    運毒入境之方便管道。此非僅多數個人之生命、身體將受
    侵害，社會、國家之法益亦不能免，為害之鉅，當非個人一
    己之生命、身體法益所可比擬，則被告之犯行，在客觀上，
    顯無憫恕之可言。至原審援引刑法第59條之理由，與其依刑
    法第57條科刑所參酌之事項無異，是原審以刑法第59條作為
    酌予減輕被告之刑之論據，適用法則，自難謂合。
(三)、原判決就扣案之毒品包裝（合計重2.83公克），漏未諭知沒
    收，亦有未洽。
(四)、檢察官上訴指被告之犯行尚構成販賣第一級毐品罪，及原審
    適用刑法第59條未當，為有理由。至被告上訴否認犯罪，則
    無理由。原判決既有上述可議之處，自應由本院撤銷改判。
五、爰審酌被告自大陸運輸第一級毒品海洛因返臺，數量達88餘
    公克，幾乎危害國人身心健康，惟尚未流入市面即為警查獲
    ，所生之實害尚非無可挽救，及犯後否認犯行等一切犯罪情
    狀，量處無期徒刑，並依法宣告褫奪公權終身。扣案之毒品
    海洛因2包（驗餘淨重88.39公克），應依毒品危害防制條例
    第18條第1項前段規定，沒收銷燬之。扣案之毒品包裝（合
    計重2.83公克）及香菸盒2個，均係被告所有供包裹毒品，
    防其裸露、潮濕，便於運輸所用之物，併依同條例第19條第
    1項前段規定，予以宣告沒收。又本件被告並未因運輸第一
    級毒品而取得任何利得，無從依毒品危害防制條例第19條第
    1項之規定，予以宣告沒收，附此敘明。
據上論斷，應依刑事訴訟法第369條第1項前段、第364條、第299
條第1項前段、毒品危害防制條例第4條第1項、第18條第1項前段
、第19條第1項前段、懲治走私條例第2條第1項、第11條、第12
條、刑法第11條、第55條、第37條第1項，判決如主文。
本案經檢察官柯麗鈴到庭執行職務
中    華    民    國    95    年    6    月     2     日
                  刑事第十三庭  審判長法  官  曾德水
                                      法  官  杜惠錦
                                      法  官  廖紋妤
以上正本證明與原本無異。
如不服本判決，應於收受送達後十日內向本院提出上訴書狀，其
未敘述上訴之理由者並得於提起上訴後十日內向本院補提理由書
（均須按他造當事人之人數附繕本）。
                                      書記官  王增華
中    華    民    國    95    年    6     月    5     日
附錄：本案論罪科刑法條全文
毒品危害防制條例第4條第1項：
  製造、運輸、販賣第一級毒品者，處死刑或無期徒刑；處無期
  徒刑者，得併科新臺幣一千萬元以下罰金。
懲治走私條例第2條第1項：
  私運管制物品進口、出口逾公告數額者，處七年以下有期徒刑
  ，得併科新臺幣三百萬元以下罰金。


司法院資訊處製作；財團法人民間司法改革基金會備份。
